【裁判字號】    99,交聲,1986
【裁判日期】    990531
【裁判案由】    聲明異議
【裁判全文】
臺灣臺中地方法院交通事件裁定     99年度交聲字第1986號
原處分機關  交通部公路總局臺中區監理所豐原監理站
異  議  人
即受處分人  甲○○
上列異議人即受處分人因違反道路交通管理處罰條例案件，對於
交通部公路總局臺中區監理所豐原監理站中華民國九十九年四月
十六日所為之處分（豐監稽違字第裁六三－Ｇ０Ｈ０一四二八五
號裁決書），聲明異議，本院裁定如下：
    主  文
異議駁回。
    理  由
一、本件原處分機關處分意旨略以：受處分人即異議人甲○○（
    下稱受處分人）駕駛案外人熊麗娟所有車號二Ｊ－三四三八
    號自用一般小客車（下稱系爭車輛），於民國九十九年一月
    二日下午十一時十七分許，在臺中市○○路與熱河路口處，
    因有「駕車行經有燈光號誌管制之交叉路口闖紅燈」之違規
    事由，遭臺中市警察局交通隊直屬第一分隊以車主熊麗娟違
    反道路交通管理處罰條例第五十三條第一項之規定逕行掣單
    舉發，嗣經車主熊麗娟提出違規駕駛人申報書，主張因可歸
    責予駕駛人即受處分人，而原處分機關函請原舉發機關調查
    結果，認受處分人駕駛前開車輛確有上述違規行為，遂依道
    路交通管理處罰條例第五十三條第一項規定裁處受處分人罰
    鍰新台幣（下同）二千七百元，並依同法第六十三條規定記
    違規點數三點，於法尚無不合等語。
二、本件聲明異議意旨略以：受處分人駕車抵達該路口白線處時
    ，紅燈剛亮，來不及停車，且因有左轉燈，受處分人乃儘速
    通過以維交通安全；又舉發當時伊以車速約每小時三十公里
    前進，則從第二秒到第三秒之區間，應前進八點三公尺，但
    依採證前後兩張照片判斷，顯然不足八點三公尺；又依第二
    秒採證照片顯示，兩邊等待左右轉之車輛均在原地未動，惟
    紅燈既已啟動兩秒，兩邊車輛卻未啟動，此顯然違反常理；
    綜上，本件據以採證之照相機功能應有問題，不足證明本件
    違規，且即便有輕微違規之嫌，本件處罰實屬太重，為此聲
    明異議，爰請撤銷原處分云云。
三、按車輛面對圓形紅燈表示禁止通行，不得超越停止線或進入
    路口，道路交通標誌標線號誌設置規則第二百零六條第一項
    第五款定有明文；汽車駕駛人，行經有燈光號誌管制之交岔
    路口闖紅燈者，處新臺幣一千八百元以上五千四百元以下罰
    鍰，並記違規點數三點，道路交通管理處罰條例第五十三條
    第一項、第六十三條第一項第三款分別定有明文。本條例關
    於車輛所有人之處罰，如可歸責於車輛駕駛人者，處罰車輛
    駕駛人，道路交通管理處罰條例第八十五條第二項定有明文
    。另者，道路交通標誌標線設置規則第二０六條第一項第五
    款：「車輛面對圓形紅燈表示禁止通行，不得超越停止線或
    進入路口。」，據此，車輛面對圓形紅燈時闖紅燈之認定敘
    述如后：車輛面對圓形紅燈時仍逕予穿越路口至銜接路段，
    含左轉、直行、迴轉及右轉（依箭頭綠燈允許行駛者除外）
    即視為闖紅燈之行為，且該路口慢車道設有禁止左轉標誌，
    禁止車輛在該路口左（迴）轉，亦經交通部八十二年四月二
    十二日交路字第００九八一一號函釋在案。
四、經查：
（一）受處分人駕駛案外人熊麗娟所有系爭車輛，於上開時、地
      ，因有「駕車行經有燈光號誌管制之交叉路口闖紅燈」之
      違規事由，遭臺中市警察局交通隊直屬第一分隊以車主熊
      麗娟違反道路交通管理處罰條例第五十三條第一項之規定
      逕行掣單舉發，嗣經車主熊麗娟提出違規駕駛人申報書，
      主張因可歸責予駕駛人即受處分人，而原處分機關函請原
      舉發機關調查結果，認受處分人駕駛前開車輛確有上述違
      規行為，遂依道路交通管理處罰條例第五十三條第一項規
      定裁處受處分人罰鍰二千七百元，並依同法第六十三條規
      定記違規點數三點等情，有臺中市警察局舉發違反道路交
      通管理事件通知單、違規駕駛人申報書及上開裁決書在卷
      可稽，堪先認定屬實。
（二）至受處分人雖仍以前揭情詞置辯。然查，上開路口之採證
      儀器，為感應式闖紅燈暨測速照相設備，其原理係埋設介
      於停止線前路面之感應線圈，當號誌變換為紅燈後始啟動
      感應照相，車輛必須在紅燈時，輾壓固定式電腦自動照相
      機之感應線圈進入路口，始會啟動相機拍照採證，而車輛
      在綠燈時輾壓感應線圈進入路口，並不會啟動相機拍照採
      證，此乃機器正常運作功能，故號誌為綠、黃燈時通過停
      止線前路面之感應線圈，不會啟動測照設備，且該處感應
      式照相設備乃經檢驗合格，並有定期保養等情，此有臺中
      市警察局九十九年三月一日以中市警交字第０九九００一
      三二四七號函及該處感應式照相設備之經濟部標準檢驗局
      雷達測速儀檢定合格證書及訊田企業有線公司就該感應式
      照相設備所為相關保養紀錄資料等在卷足憑，已可見本件
      測得受處分人違規闖越紅燈之感應式照相設備確仍於檢定
      合格有效期間，並有定期保養維護，而無任何故障、功能
      異常之處甚明，是受處分人空言指摘該照相設備功能當有
      異常云云，已屬無憑。再查，系爭車輛於紅燈（及左轉箭
      頭指示綠燈）啟動二秒後闖紅燈駛越停止線進入路口，其
      前後輪均在停止線前之行人穿越道上，而紅燈（及左轉箭
      頭指示綠燈）啟動三秒時，系爭車輛以時速三十公里之速
      度逕予穿越路口，並已到達上開路口之道路中央等情，既
      有卷附之採證相片在卷足參，揆諸上開說明，自堪認受處
      分人乃於該路口之紅燈（及左轉箭頭指示綠燈）啟動二秒
      時，方駕駛系爭車輛越過路口之停止線，而有上開違規事
      實，甚為明確。蓋以，車輛於紅燈通過線圈感應後，啟動
      照相設備，進而拍攝，本有一定之時間差距，當不可能感
      應後，立即在無任何誤差下啟動相機快門，是本件倘若以
      受處分人所述系爭汽車係以時速三十公里通過該路口，一
      秒即可前進八點三公尺為計，若受處分人早於該路口轉換
      為紅燈前即通過該停止線，則該照相設備當無啟動之可能
      ，且受處分人所駕系爭車輛亦當應早已通過該路口為是，
      焉有於該路口之紅燈啟動業已二秒後，方剛過並仍在停止
      線前之可能。綜上，堪認受處分人上開所辯，顯非有據。
（三）另者，該處路口之紅燈啟動後二秒至三秒，受處分人與其
      他車輛駕車之相對位置為何，尚與受處分人所為本件違規
      闖越紅燈之事實無關；況號誌啟動幾秒後，應開始遵循燈
      號行進，本與駕駛習慣、駕駛者當時是否注意及當下往來
      車況而定，是受處分人另以伊違規照片上所示其他車輛於
      紅燈啟動二秒後竟均未啟動，足見該處照相設備功能異常
      云云置辯，亦屬牽強，無可憑信。又受處分人固亦辯稱當
      時抵達白線處時，紅燈剛亮，來不及停車，且因有左轉燈
      ，故儘速通過以維交通安全云云；惟受處分人駕車行經設
      有行車管制號誌之路口，本應時時注意行車速度與燈號變
      換情形，並保持安全距離，見該路口號誌燈已變換成紅燈
      時，自應及時煞車，而非貿然通過，況該闖越紅燈行為反
      而更容易妨害其他方向人、車通行，造成交通往來更大之
      風險，堪認受處分人上開辯解，亦不足作為免責之事由至
      明。
五、綜上，本件事證業已臻明確，受處分人所為上開異議意旨，
    均不足採，是原處分機關依前揭道路交通管理處罰條例第五
    十三條第一項、六十三條規定，裁處受處分人罰鍰二千七百
    元，並記違規點數三點，核無違誤，而受處分人所為上開異
    議，顯無理由，自當予駁回。
據上論斷，應依道路交通管理處罰條例第八十七條第二項、道路
交通案件處理辦法第十九條，裁定如主文。
中    華    民    國    99    年    5    月     31    日
              交通法庭  法  官  許惠瑜
以上正本證明與原本無異。
如不服本裁定，應於裁定送達後五日內向本院提出抗告狀 (須附
繕本 )。
                        書記官  楊家印
中    華    民    國    99    年    5    月     31    日

司法院資訊處製作；財團法人民間司法改革基金會備份。
